臺灣高等法院高雄分院刑事判決　　　　95年度交上易字第98號
上　訴　人
即　被　告　乙○○
選任辯護人　蔡明哲律師
上列上訴人因過失致死案件，不服臺灣屏東地方法院95年度交訴
字第25號中華民國95年 8月24日第一審判決（起訴案號：臺灣屏
東地方法院檢察署95年度偵字第 947號），提起上訴，本院判決
如下：
     主  文
上訴駁回。
乙○○緩刑年，並立悔過書。
     事  實
一、乙○○考領有普通小型車之駕駛執照，於民國94年10月25日
    晚間17時45分許（當日日落時間為17時25分許）駕駛車牌號
    碼B2-3728 號自用小客車，沿屏東縣屏東市○○路段由南向
    北方向行駛，途經該路段69號電線桿前，適有謝紫微駕駛車
    牌號碼 VO-8573號之自小客貨車，同向行駛在前方同一車道
    上，乙○○原應注意汽車行駛時，若對面有來車交會者，不
    得超車，以避免危險之發生，而依當時天候晴、夜間自然光
    線，路面乾燥、無缺陷及障礙物、視距良好之情形，且依其
    智識及能力，並無不能注意之情事，詎竟疏未注意該路段來
    車車道適有袁釋鴻駕駛車牌號碼 VK-1828號自用小客車亦超
    速偏向乙○○所駕駛之車道駛來，即貿然自謝紫微所駕駛自
    用小客貨車之左側超車，乙○○所駕車輛因而與袁釋鴻所駕
    自用小客車發生對撞，謝紫微亦隨同撞上前開二車，致袁釋
    鴻受有顏面骨骨折、頸椎第一、二節滑位脫臼、右側五、六
    、七、八、九肋骨骨折、右手肱骨骨折、骨盆粉碎性骨折等
    傷害，至醫院前即已無自發性心跳、呼吸及血壓，送入寶建
    醫院急救，仍於當日19時01分許不治死亡。
二、案經臺灣屏東地方法院檢察署檢察官相驗後自動檢舉偵查起
    訴。
    理  由
一、本件上訴人即被告乙○○所犯係死刑、無期徒刑、最輕本刑
    為 3年以上有期徒刑以外之罪，已經被告就被訴事實為有罪
    之陳述，經本院聽取當事人之意見後，依刑事訴訟法第 273
    條之1第1項之規定，裁定進行簡式審判程序。本件卷內之人
    證、物證、書證等證據，依同法第 273條之 2規定，不受第
    159條第1項關於傳聞法則規定之限制，依法均有證據能力，
    合先明。
二、上開事實業據：
（一）上訴人即被告乙○○於本院審理時坦承認罪，並據被害人
      家屬甲○○、袁國元陳述在卷，並有道路事故現場圖、寶
      建醫院診斷證明書、相驗筆錄、相驗屍體證明書、臺灣屏
      東地方法院檢察署鑑定驗斷書、相驗照片各 1份等附卷可
      證。
（二）依據證人即當日目擊者謝紫微、范美菊於原審所證各情，
      且自道路事故現場圖所繪製刮地痕之位置乃在屏東縣屏東
      市○○路段由南向北方向之車道上，而死者袁釋鴻所駕駛
      之車輛剎車痕乃由北向南斜切延伸至被告所駕駛之車道上
      ，且長達 22.2公尺（由道路交通事故調查報告表 (一)
      速限及路面狀況之(1)路面鋪設、(2)路面狀態所載資料，
      案發地點為速限時速60公里，並為乾燥柏油路面，依交通
      部頒「汽車煞車距離、行車速度及道路摩擦系數對照表」
      換算結果，足認被害人袁釋鴻行車速度在時速65公里左右
      ）等以觀，當日實際肇事因素確如上開目擊證人所言，係
      被害人袁釋鴻超速駛入來車車道即被告所行駛之車道上，
      同時之間，被告亦疏未注意左前方來車車道適有來車，即
      貿然自謝紫微所駕駛自用小客貨車之左側超車，二車因而
      在被告所行駛之車道上發生嚴重碰撞，謝紫微亦隨同撞上
      而致。又就車輛撞擊位置以觀，謝紫微所駕駛車輛撞擊位
      置在左前車頭，被害人袁釋鴻所駕駛車輛撞擊位置在前車
      頭，而被告所駕之車撞擊位置則在前車頭與右後方，後方
      並無撞擊痕跡，亦有屏東縣警察局交通隊道路交通事故照
      片編號5、6、7附卷可證。
（三）按汽車行駛時，對面有來車交會或前行車連貫二輛以上者
      ，不得超車，道路交通安全規則第101條第2款定有明文；
      此為一般駕駛人所應注意遵守之事項，被告自難諉為不知
      ；且依道路交通事故調查報告表所載，本件車禍發生時，
      天氣晴朗、夜間自然光線，道路無缺陷及其他障礙，又依
      被告之智識、能力，復無不能注意之情事，詎被告竟疏未
      為此注意，貿然超車因而肇事，其駕駛行為有過失至為灼
      然。本件車禍經送台灣省高屏澎區車輛行車事故鑑定委員
      會鑑定結果，認為「乙○○駕駛自小客車未依規定超車為
      肇事原因。」，此有該委員會95年 1月20日高屏澎鑑字第
      950049號函附鑑定意見書在卷可參（見偵卷第3-5 頁），
      又經台灣省車輛行車事故覆議鑑定委員會鑑定結果，亦認
      為「乙○○駕駛自小客車，於對面有來車交會時，利用來
      車道超車不當，引生連環肇事，為肇事原因」，此有該委
      員會95年5 月10日府覆議字第0950100256號函附鑑定意見
      書附卷可考（見原審卷第6 頁）。可見台灣省高屏澎區車
      輛行車事故鑑定委員會及台灣省車輛行車事故覆議鑑定委
      員會鑑定結果亦均認被告乙○○有過失之駕駛行為為本件
      車禍之原因。雖就被害人袁釋鴻之駕駛行為方面，上開鑑
      定均認其無過失，然其與有超速、駛入來車車道之過失情
      形已如前述，惟仍無解於被告對於本件車禍之過失責任，
      被害人袁釋鴻因本件車禍而死亡，與被告之過失行為間並
      有相當因果關係。從而，本案事證明確，被告犯行洵堪認
      定。
三、核被告所為，係犯刑法第276 條第1 項過失致人於死罪。原
    審認被告罪證明確，因而適用刑法第276條第1項，罰金罰鍰
    提高標準條例第　1 條前段等規定，並審酌被告之素行、過
    失程度、所造成被害人家屬心中難以撫平之傷痛，及被害人
    亦與有過失等一切情狀，量處有期徒刑1 年。其認事用法，
    核無不合，量刑亦屬允當。被告上訴意旨指摘原判決量刑過
    重，為無理由，應予駁回。又查被告前未曾因故意受有期徒
    刑以上刑之宣告，此有台灣高等法院被告全國前案紀錄表在
    卷可考（見本院卷第10頁），一時失慮觸犯刑章，念其於本
    院審理期間積極與被害人家屬達成和解，並獲其諒解而陳請
    給予被告緩刑機會等情（見本院卷第25-27 頁之陳報狀、和
    解書），本院認被告歷經偵、審程序，當益知警惕，諒無再
    犯之虞，認其所宣告之刑以暫不執行為適當，爰併予諭知緩
    刑3 年，並命立悔過書，用啟自新。
據上論斷，應依刑事訴訟法第368 條，刑法第74條第1 項第1 款
、第2 項第2 款，判決如主文。
本案經檢察官張其主到庭執行職務。
中　　華　　民　　國　　96　　年　　2 　　月　　26　　日
                  刑事第一庭    審判長法官　郭雅美
                                      法官　莊崑山
                                      法官　張意聰
以上正本證明與原本無異。
本判決不得上訴。
中　　華　　民　　國　　96　　年　　2 　　月　　26　　日
　　　　　　　　　　　　　　　　　　書記官　呂素珍
附錄本判決論罪科刑法條：
中華民國刑法第276條第1項
因過失致人於死者，處2 年以下有期徒刑、拘役或2 千元以下罰
金。
